【裁判字號】    97,訴,4614
【裁判日期】    971218
【裁判案由】    毒品危害防制條例
【裁判全文】
臺灣板橋地方法院刑事判決        97年度訴字第3832、4614號
公  訴  人  臺灣板橋地方法院檢察署檢察官
被      告  甲○○
上列被告因違反毒品危害防制條例案件，經檢察官提起公訴（97
年度毒偵字第6891、7384號），被告於本院準備程序中就被訴事
實均為有罪之陳述，經詢問當事人意見，合議庭裁定由受命法官
依簡式審判程序獨任審理，本院判決如下：
    主  文
甲○○施用第一級毒品，累犯，處有期徒刑玖月。又施用第二級
毒品，累犯，處有期徒刑肆月；扣案之分裝袋拾伍只、白色分裝
杓壹支沒收之。又施用第一級毒品，累犯，處有期徒刑玖月；扣
案之海洛因伍包（合計淨重肆點柒肆公克）、海洛因殘渣袋壹只
（毒品量微無法析離秤重）沒收銷燬之，扣案之分裝袋拾伍只、
電子磅秤壹台、綠色分裝杓壹支沒收之。應執行有期徒刑壹年玖
月；扣案之海洛因伍包（合計淨重肆點柒肆公克）、海洛因殘渣
袋壹只（毒品量微無法析離秤重）沒收銷燬之，扣案之分裝袋拾
伍只、電子磅秤壹台、白色分裝杓及綠色分裝杓各壹支沒收之。
    事  實
一、甲○○前因施用毒品案件，經臺灣臺北地方法院裁定令入戒
    治處所施以強制戒治，於民國90年12月21日停止戒治付保護
    管束，91年4 月20日保護管束期滿未經撤銷，視為執行完畢
    。於93、95年間分別再因施用毒品案件，經本院判處有期徒
    刑1 年及9 月確定，接續執行後，因符合中華民國96年罪犯
    減刑條例規定而減刑，於96年7 月16日執行完畢釋放。詎仍
    不知悔改，復基於施用第一級毒品海洛因、第二級毒品甲基
    安非他命之犯意，分別為下列犯行：
  (一)於97年4 月8 日18時許，在其位於臺北縣中和市○○路335
    巷4 弄1 之3 號住處內，以將海洛因、甲基安非他命摻在一
    起置於玻璃吸食器內燒烤後吸食煙霧之方式，同時施用第一
    級毒品海洛因、第二級毒品甲基安非他命1 次。嗣於同日晚
    間某時，因為列管毒品調驗人口，經警通知採尿送驗，檢驗
    結果呈嗎啡、甲基安非他命陽性反應而查獲。
  (二)於97年8 月28日19時許及20時許，先後在臺北縣中和市○○
    路367 巷「日發鐵工廠」內、停放於上開工廠旁懸掛車號74
    10-KD 號車牌之自小客車內，以將甲基安非他命（起訴書誤
    載為安非他命，業經公訴人於本院審理時當庭更正，以下同
    ）置於吸食器內燒烤後吸食煙霧、將海洛因摻於香菸內吸食
    之方式，分別施用第二級毒品甲基安非他命、第一級毒品海
    洛因各1 次。嗣於97年8 月29日凌晨2 時許，在上開工廠前
    為警查獲，並扣得其所有之海洛因5 包（合計淨重4.74公克
    ）、海洛因殘渣袋1 只（毒品量微無法析離秤重）、分裝袋
    15只、電子磅秤1 台、白色分裝杓及綠色分裝杓各1 支。
二、案經臺北縣政府警察局中和分局及臺北縣政府警察局移請臺
    灣板橋地方法院檢察署檢察官偵查起訴。
    理  由
一、按本件被告甲○○所犯均係死刑、無期徒刑、最輕本刑為3
    年以上有期徒刑以外之罪，其於準備程序就前揭被訴事實均
    為有罪之陳述，經受命法官告知簡式審判程序之旨，並聽取
    其與公訴人之意見後，本院認無不得或不宜改依簡式審判程
    序進行之情形，爰依刑事訴訟法第273 條之1 第1 項規定，
    裁定本件由受命法官獨任進行簡式審判程序，合先敘明。
二、上揭事實，業據被告於偵訊及本院審理時坦承不諱，且被告
    於97年4 月8 日、同年8 月29日分別經警採尿送驗，檢驗結
    果均呈嗎啡、甲基安非他命之陽性反應，有台灣檢驗科技股
    份有限公司97年5 月9 日出具之編號CH/2008/40742 號濫用
    藥物檢驗報告、同年9 月17日出具之編號CH/2008/90133 號
    濫用藥物檢驗報告、臺北縣政府警察局中和分局毒品案犯罪
    嫌疑人姓名及代碼對照表、臺北縣政府警察局刑警大隊偵辦
    毒品危害防制條例案被移送人姓名代碼對照表各1 份在卷可
    憑；又所扣得之白色粉末5 包（合計淨重4.74公克）經送請
    法務部調查局濫用藥物實驗室鑑定結果，確均為海洛因無誤
    ，屬第一級毒品，有該實驗室97年9 月23日調科壹字第0972
    3038090 號鑑定書1 份在卷可考。此外，復有海洛因殘渣袋
    1 只、分裝袋15只、電子磅秤1 台、白色分裝杓及綠色分裝
    杓各1 支扣案可稽，足認被告自白與事實相符，本件事證明
    確，被告犯行洵堪認定。
三、按海洛因、甲基安非他命分別為毒品危害防制條例第2 條第
    2 項第1 款、第2 款所稱之第一、二級毒品，不得施用、持
    有。次按，犯毒品危害防制條例第10條施用第一級、第二級
    毒品之罪者，檢察官應聲請法院裁定，令被告入勒戒處所觀
    察、勒戒，經觀察、勒戒後，檢察官依據勒戒處所之陳報，
    認受觀察、勒戒人無繼續施用毒品傾向者，應即釋放，並為
    不起訴之處分；認受觀察、勒戒人有繼續施用毒品之傾向者
    ，檢察官應聲請法院裁定令入戒治處所強制戒治，其期間為
    6 個月以上，至無繼續強制戒治之必要為止，但最長不得逾
    1 年，強制戒治期滿，應即釋放，由檢察官為不起訴之處分
    。觀察、勒戒或強制戒治執行完畢釋放後，5 年內再犯第10
    條之罪者，應依一般刑事訴訟程序予以起訴論罪科刑，此觀
    諸毒品危害防制條例第20條第1 項、第2 項、第23條第1 項
    、第2 項規定自明。而被告若於5 年內已再犯，經依法追訴
    處罰，縱其第3 次（或第3 次以上）再度施用毒品之時間，
    在初犯經觀察、勒戒或強制戒治執行完畢釋放5 年以後，已
    不合於「5 年後再犯」之規定，且因已於「5 年內再犯」，
    顯見其再犯率甚高，原實施觀察、勒戒或強制戒治，已無法
    收其實效，即應依該條例第10條處罰（最高法院95年第7 次
    刑事庭會議決定可資參照）。被告既有如犯罪事實欄所示強
    制戒治及論罪科刑之前科，有臺灣高等法院被告前案紀錄表
    1 份在卷可佐，本件施用毒品案件依前述規定自應予以起訴
    論罪科刑。是核被告所為，事實(一)、(二)部分均係犯毒品危害
    防制條例第10條第1 項、第2 項施用第一、二級毒品罪。其
    持有第一級或第二級毒品之低度行為，應分別為施用第一、
    二級毒品之高度行為所吸收，不另論罪。被告於事實(一)部分
    ，係以一施用行為同時施用第一、二級毒品，為想像競合犯
    ，應依刑法第55條規定，從一重論以施用第一級毒品罪。被
    告所犯上開事實(一)、(二)之2 次施用第一級毒品及1 次施用第
    二級毒品3 罪間，犯罪時間、地點不同，犯意各別，施用第
    一、二級毒品之罪名亦不相同，均應分論併罰。被告曾有如
    犯罪事實欄所示之論罪科刑前科，已如前述，其於有期徒刑
    執行完畢後5 年內，故意再犯本案3 件有期徒刑以上之罪，
    均為累犯，應各依刑法第47條第1 項規定加重其刑。爰審酌
    被告經強制戒治及論罪科刑後，仍未能戒絕毒癮，顯見其戒
    絕毒癮之意念非堅，惟念其於犯罪後坦承犯行，態度良好，
    且施用毒品行為，乃屬對自身健康之戕害行為，及其犯罪動
    機、目的、手段等一切情狀，分別量處如主文所示之刑，並
    定其應執行之刑，以資懲儆。
四、扣案之白色粉末5 包（合計淨重4.74公克），經鑑定結果均
    含有海洛因成分，前已述及，且係被告所有供其施用之物，
    業據被告於偵訊時自承在卷，應依毒品危害防制條例第18條
    第1 項前段規定，不論屬於犯人與否，均沒收銷燬之，至鑑
    驗耗損之毒品因已滅失，自無庸宣告沒收銷燬。又扣案之海
    洛因殘渣袋（毒品量微無法析離秤重）1 只，為查獲之第一
    級毒品，被告已於警詢及本院訊問時坦承該殘渣袋係其所有
    供盛裝海洛因以便施用之物，不問屬於犯人與否，均應依毒
    品危害防制條例第18條第1 項前段規定沒收銷燬之（包裝上
    開毒品之包裝袋，其與毒品於物理外觀上附合而難予析離，
    且如強予析離至完全無殘渣留存，將耗費相當之時間、人力
    與經費，於經濟上顯無實益，是依社會一般通念，堪認該包
    裝袋已與查獲之毒品結合成為一體而無從強加析離，是上開
    毒品既屬毒品危害防制條例18條第1 項前段所規定之違禁物
    ，其外包裝袋自亦應併予沒收銷燬之，附此敘明）。另扣案
    之分裝袋15只，係被告所有預備用以分裝海洛因及甲基安非
    他命方便攜帶、施用所用之物，扣案之白色分裝杓及綠色分
    裝杓各1 支、電子磅秤1 台，分別係被告所有供其施用甲基
    安非他命（白色分裝杓）、海洛因（綠色分裝杓、電子磅秤
    ）所用之物，亦據被告於本院訊問、審理時供述明確，爰各
    依刑法第38條第1 項第2 款規定沒收之。
據上論斷，應依刑事訴訟法第273 條之1 第1 項、第284 條之1
、第299 條第1 項前段，毒品危害防制條例第10條第1 項、第2
項、第18條第1 項前段，刑法第11條、第55條、第47條第1 項、
第51條第5 款、第38條第1 項第2 款，判決如主文。
本件經檢察官黃明絹到庭執行職務。
中    華    民    國    97    年    12    月    18    日
                  刑事第二十庭  法  官  楊筑婷
上列正本證明與原本無異。
如不服本判決，應於判決送達後10日內敘明上訴理由，向本院提
出上訴狀 (應附繕本)，上訴於臺灣高等法院。其未敘述上訴理
由者，應於上訴期間屆滿後20日內向本院補提理由書「切勿逕送
上級法院」。
                                書記官  林怡君
中    華    民    國    97    年    12    月    18    日
附錄本判決之論罪法條：
毒品危害防制條例第10條
施用第一級毒品者，處6 月以上5 年以下有期徒刑。
施用第二級毒品者，處3 年以下有期徒刑。


司法院資訊處製作；財團法人民間司法改革基金會備份。
